臺灣屏東地方法院刑事判決　　　　　　　 99年度訴字第951號
公　訴　人　臺灣屏東地方法院檢察署檢察官
被　　　告　宋美妹
上列被告因誣告等案件，經檢察官提起公訴（99年度偵字第8132
號）本院判決如下：
    主  文
宋美妹犯誣告罪，處有期徒刑捌月，扣案之新臺幣伍佰元沒收；
又犯偽證罪，處有期徒刑陸月。應執行有期徒刑壹年，扣案之新
臺幣伍佰元沒收。
    事  實
一、宋美妹係宋金樹之妹，宋美妹因宋金樹與葉文平之母葉翠竹
    同居，而葉翠竹對其不善，故其亦對葉文平不滿。宋美妹於
    民國99年6 月12日晚上，在屏東縣獅子鄉內文村內文2 巷17
    號之1 對面葉文平之表舅高源木經營之小吃店，因宋金樹與
    葉翠竹同居一事與葉文平發生爭吵，爭吵後，宋美妹再至屏
    東縣獅子鄉內文村內文2 巷4 號宋金樹住處與宋金樹爭吵，
    卻遭宋金樹拿煙灰缸丟擊，宋美妹乃於同日23時52分許，以
    其使用之0000000000號電話撥打110 向警方報案，指稱遭受
    宋金樹家庭暴力，嗣屏東縣政府警察局枋寮分局（下稱枋寮
    分局）草埔派出所（下稱草埔派出所）員警郭啟明前來處理
    時，宋美妹心有不甘，竟因葉翠竹有擔任第19屆屏東縣獅子
    鄉鄉民代表第1 選區登記第4 號候選人柳宏忠之內文村後援
    會會長，而向郭啟明不實檢舉葉文平向其買票。嗣郭啟明通
    報枋寮分局偵查隊處理，並於99年6 月13日13時許在草埔派
    出所對宋美妹製作自首及檢舉筆錄，宋美妹明知葉文平並未
    向其買票，竟意圖使葉文平受刑事處分，謊稱：其於99年6
    月12日13時30分許，在屏東縣獅子鄉內文村內文2 巷4 號其
    住處門口，收到葉文平以現金新台幣（下同）500 元賄選，
    要其投票予本次第19屆屏東縣獅子鄉鄉民代表第1 選區之候
    選人柳宏忠云云，而誣告葉文平涉嫌違反公職人員選罷免法
    罪嫌。嗣該案經移送台灣屏東地方法院檢察署以99年度選偵
    字第126 號案件偵查時，宋美妹於99年8 月12日14時40分許
    偵查中具結後，復虛偽證稱：葉文平是選舉投票當天（即99
    年6 月12日）早上10點多在屏東縣獅子鄉內文村內文2 巷4
    號外面，拿500 元向其買票，叫其投柳宏忠，當時其朋友蔡
    金保有在場，其等是當天早上從大寮鄉騎機車回獅子鄉的，
    因為當天其有喝酒沒有伴，蔡金保載其回去，其是早上就去
    投票了等語，而對於案情有重要關係之事項為虛偽陳述，致
    偵查有陷於錯誤之危險。
二、案經臺灣屏東地方法院檢察署檢察官自動檢舉偵查起訴。
    理  由
壹、證據能力方面：
    按傳聞法則之重要理論依據，在於傳聞證據未經當事人之反
    對詰問予以核實，乃予排斥，惟若當事人已放棄對原供述人
    之反對詰問權，於法院審判時表明同意該等傳聞證據可作為
    證據，基於證據資料愈豐富，愈有助於真實發現之理念，並
    貫徹刑事訴訟法修法加重當事人進行主義之精神，確認當事
    人對於證據能力有處分權之制度，傳聞證據經當事人同意作
    為證據，法院認為適當者，亦得為證據；另當事人於調查證
    據時，對於傳聞證據表示「沒有意見」、「對於證據調查無
    意見」，而未於言詞辯論終結前聲明異議，應視為已有將該
    等傳聞證據採為證據之同意，此刑事訴訟法第159 條之5 定
    有明文。查本判決所引用之屬於傳聞證據之被告以外之人於
    審判外之陳述，經審判長提示並告以要旨後，檢察官及被告
    均知該證據為審判外之言詞陳述及書面證據，原無證據能力
    ，惟未於言詞辯論終結前表示異議，本院審酌上開證據作成
    之過程並無不適當之情形，且對於被告涉案之事實具有相當
    之關聯性，依刑事訴訟法第159 條之5 規定具有證據能力。
貳、實體部分；
    訊據被告宋美妹於本院準備程序中固供承葉文平並無向其買
    票之事實（見本院卷第23頁），惟矢口否認有何誣告、偽證
    之犯行，辯稱：伊是依照警察所先制好之筆錄講，是警察要
    伊依照制好筆錄講，伊本來要告伊哥哥宋金樹傷害，後來沒
    有告傷害，就變成告買票了等語（見本院卷第23頁），經查
    ：
一、被告於警詢及99年8 月4 日經檢察官拘提到案於偵訊時均供
    稱與葉文平沒有衝突、仇恨，也沒有在小吃部爭吵云云（見
    警卷第10頁；偵卷第32頁）。惟查被告於99年6 月12日晚上
    ，在葉文平之表舅高源木在屏東縣獅子鄉內文村內文2 巷17
    號之1 對面經營之小吃店，甫因葉翠竹與宋金樹同居一事與
    葉文平發生爭吵，爭吵後，被告再至屏東縣獅子鄉內文村內
    文2 巷4 號戶籍地與宋金樹爭吵，遭宋金樹拿煙灰缸丟擊，
    後來被告即打電話報案，並向前來處理之員警郭啟明表示葉
    文平向其買票等情，業經被告嗣於偵查中坦承不諱（見偵卷
    第31頁至32頁），核與證人葉文平、宋金樹、高源木及郭啟
    明證述情節相符（見偵卷第14至15頁；第79至81頁；第85至
    86頁；第77至78頁），復有報案紀錄單乙紙在卷可稽（見偵
    卷第56至57頁），顯見被告係在與葉文平發生衝突，且遭其
    兄丟煙灰缸後因心生不滿而生誣告動機始檢舉，且應訊時有
    意隱瞞與葉文平有糾紛之事。
二、被告於警詢指稱葉文平係於99年6 月12日13時30分許在其戶
    籍地門口向其買票云云（見警卷第8 、9 頁），惟於99年8
    月4 日經檢察官拘提到案時供稱：葉文平係於投票當天（即
    99年6 月12日）早上10點多在其家門口向其買票云云（見偵
    卷第31、32頁）。迄於99年8 月12日偵查中先供稱：是投票
    當天早上10點多向其買票云云，嗣經提示警詢筆錄質問為何
    警詢說是下午，其又改稱是下午向其買票，其以為剛剛是問
    幾點去投票云云（見偵卷第40、41頁）。嗣經檢察官當庭逮
    捕被告並聲請羈押，被告於羈押庭原又供稱：葉文平是投票
    當天早上10點多向其買票云云，嗣經法官訊問警詢為何說是
    下午，其又改稱其10點多去投票，葉文平下午拿錢向其買票
    ，因為其投給葉文平指定的人，葉文平是投票之前早上10點
    多在其家門口跟其說要投給幾號云云（見聲押卷第6 至7 頁
    ），前後供述不一，且於發現前後供述不一時即立即翻供，
    所述真實性已屬可疑。又證人葉文平偵訊時證稱：其並未向
    被告買票等語（見偵卷第14至15頁），核與被告於本院準備
    程序及審理中所供相符，足徵被告前於警偵訊所述葉文平向
    其買票一節係屬虛偽。
三、另被告於99年8 月4 日經檢察官拘提到案時，因其並未居住
    戶籍地，經詢問其何時回到屏東縣獅子鄉內文村內文2 巷4
    號戶籍地，其供稱：是星期五晚上就回到家，就一直在家，
    隔天早上10點多就去投票，葉文平給其錢時其還沒有去投票
    云云（見偵卷第32頁）。嗣於99年8 月12日偵查中具結後原
    供稱：葉文平於投票當天早上10點多向其買票，當時其朋友
    蔡金保在場，其等是當天早上從大寮騎機車回去獅子鄉，其
    是早上就去投票云云，經質問其為何拘提到案時供稱是前一
    天就到獅子鄉，其立即改稱：是前一天晚上就到獅子鄉，住
    在內文2 巷4 號，蔡金保也住在其家云云（見偵卷第40頁）
    。嗣經提示宋美妹使用之0000000000號電話通聯紀錄，詢問
    其為何99年6 月12日上午7 點多使用之基地台仍在高雄縣大
    寮鄉，其又辯稱當天其手機借給朋友蕭緒中，其回到大寮再
    拿回來，其是6 月12日晚上回去大寮云云，惟經提示上開電
    話通聯紀錄顯示其於99年6 月12日23時52分使用屏東縣獅子
    鄉之基地台撥打110 報案，被告始又坦承是其打的，當天手
    機是其使用等語（見偵卷第40、41頁），顯見被告言詞閃躲
    ，不足採信。再證人蔡金保於99年8 月12日於偵查中作證時
    原附合被告之證詞，供稱：其於99年6 月12日當天開車載被
    告回去投票，其是投票前一天傍晚回去，住在被告哥哥那裡
    ，早上六點多起床，被告投票回來才看到她，回來的時間還
    沒有過中午，被告投完票回來說有人拿錢向其買票，其是下
    午天還沒黑就開車載被告回去大寮云云（見偵卷第41、42頁
    ），嗣經提示被告通聯紀錄告知蔡金保有偽證嫌疑，蔡金保
    於99年8 月27日偵查中始坦承：其投票當天沒有與被告一起
    回去，是被告的朋友載被告回去，是被告叫其要說其有一起
    回獅子鄉，是99年8 月12日其載被告來開庭時說的等語（見
    偵卷第78、79頁），顯見被告確有勾串證人蔡金保作虛偽陳
    述表示有看到葉文平買票之情事。如葉文平確實有向被告買
    票，被告據實陳述即可，當無勾串證人為虛偽陳述之必要，
    是其指述係屬虛構，足堪認定。
四、又被告雖辯稱本件之所以提出告訴，係遭警員誘導，其原本
    係欲對其哥哥宋金樹提出傷害告訴云云（見本院卷第33 頁
    ），惟證人郭啟明於審理時證稱：當天被告原本是110 報案
    ，說是家暴案件，伊到現場處理，被告說他哥哥與葉翠竹跟
    被告買票，伊覺得案子不單純，伊就帶被告去派出所，因被
    告看起來很累、有喝酒，就請被告在派出所休息，第二天伊
    再為被告做筆錄，而被告第二天清醒後改口說是葉文平向他
    買票等語（見本院卷第76頁反面、第77頁）。證人劉泳成亦
    於審理中證稱：草埔派出所接獲電話報案，郭啟明通知伊隊
    長，再請伊隊長通知伊過去做筆錄，接受報案的是郭啟明。
    到草埔派出所，被告就在草埔派出所，伊等有問被告是什麼
    情況，就瞭解一下，當場做筆錄，就根據被告的陳述當場做
    筆錄；當天詢問筆錄草稿是伊根據被告的陳述打的等語（見
    本院卷第84頁反面、第85頁），本院亦已勘驗96年6 月13日
    警詢筆錄並製作譯文，亦無發現被告有何被警員誘導或有警
    詢筆錄不實之情事，有警詢譯文在卷可稽（見本院卷第66至
    70頁），此外，復有被告交出誣指葉文平買票之現金500 元
    扣案可資佐證（見警卷第34頁），是被告上開所辯，顯係為
    臨訟畏罪卸責之詞，不足為採。
五、綜上，本件事證明確，被告上開誣告及偽證犯行，均堪認定
    ，應依法論罪科刑。
、論罪科刑部分
一、核被告所為，係犯刑法第169 條第1 項誣告罪及同法第168
    條偽證罪。按教唆他人偽證，雖有時為誣告他人犯罪之方法
    ，然並非誣告罪之當然結果，或構成誣告罪要件之行為（最
    高法院26年渝上字第558 號判例要旨參照），即在自己誣告
    他人後，再教唆他人偽證、而非自己親為偽證此等情形，該
    教唆偽證犯行本即非原誣告犯行之部分行為，是在自己誣告
    他人後，再自行偽證之情形，更應為如此解釋。本件被告對
    葉文平提出違反公職人員選舉罷免法罪嫌之告訴，為誣告之
    犯行後，於葉文平被移送之違反公職人員選舉罷免法案件之
    偵訊中，以證人身分具結作證時，另行起意，而為虛偽之陳
    述，被告所為上開誣告及偽證犯行，係基於不同犯意而為之
    相異行為，核屬犯意各別，行為互殊，犯罪構成要件不同，
    應予分論併罰（最高法院98 台 上字第2494號、99台上字第
    3738號、99台上字第7770號判決均認同分論併罰之見解）。
二、爰審酌被告隨意誣指他人並為偽證，有害國家司法權行使之
    公正，浪費司法資源，實屬不該，犯罪後矢口否認並掩飾搪
    塞，犯後態度不佳，並考量其犯罪之動機、目的、家庭狀況
    及智識能力等一切情狀，分別量處如主文所示之刑，並定應
    執行刑，以資懲儆。又扣案之現金新臺幣500 元為被告所有
    供誣告犯罪所用之物，業據證人劉泳成證述在案（見本院卷
    第127 頁），應依刑法第38條第1 項第2 款、第3 項規定沒
    收，併與敘明。
據上論斷，應依刑事訴訟法第299 條第1 項前段、刑法第168 條
、第169 條第1 項、第51條第1 項第5 款、第38條第1 項第2 款
、第3項，判決如主文。
本案經檢察官潘國威到庭執行職務。
中    華    民    國   100    年    7     月    27    日
                  刑事第三庭    審判長法  官  張世賢
                                      法  官  許嘉仁
                                      法  官  蕭筠蓉
以上正本證明與原本無異。
如不服本判決應於收受判決後10日內向本院提出上訴書狀，並應
敘述具體理由；其未敘述上訴理由者，應於上訴期間屆滿後20日
內向本院補提理由書（均須按他造當事人之人數附繕本）「切勿
逕送上級法院」。
中    華    民    國   100    年    7     月    27    日
                                      書記官  張語恬
附錄本判決論罪科刑法條：
中華民國刑法第169條第1項
（誣告罪）
意圖他人受刑事或懲戒處分，向該管公務員誣告者，處7 年以下
有期徒刑。
意圖他人受刑事或懲戒處分，而偽造、變造證據，或使用偽造、
變造之證據者，亦同。
中華民國刑法第168條
（偽證罪）
於執行審判職務之公署審判時或於檢察官偵查時，證人、鑑定人
、通譯於案情有重要關係之事項，供前或供後具結，而為虛偽陳
述者，處7 年以下有期徒刑。